【裁判字號】    98,交上易,175
【裁判日期】    980804
【裁判案由】    過失傷害
【裁判全文】
臺灣高等法院刑事判決               98年度交上易字第175號
上  訴  人  臺灣板橋地方法院檢察署檢察官
上  訴  人
即  被  告  丁○○
上列上訴人因被告過失傷害案件，不服臺灣板橋地方法院98年度
交易字第134號，中華民國98年5月19日第一審判決（起訴案號：
臺灣板橋地方法院檢察署97年度偵字第32070號）， 提起上訴，
本院判決如下：
    主  文
原判決撤銷。
丁○○犯過失傷害罪，處有期徒刑參月，如易科罰金，以新臺幣
壹仟元折算壹日。
    事  實
一、丁○○於民國97年7月17日上午8時45分許，駕駛車牌號碼11
    17-FH號自用小客車，沿臺北縣永和市○○路○段16巷往林森
    路方向行駛，行經交岔路口欲右轉林森路之際，本應注意汽
    車行經未劃設行人穿越道之交岔路口，遇有行人穿越道路時
    ，無論有無交通指揮人員指揮或號誌指示，均應暫停讓行人
    先行通過，依當時天候雖然下雨，惟日間自然光線，柏油路
    面無缺陷，無障礙物，視距良好，並無不能注意之情事，竟
    疏未注意行人甲○○已經靠近，而貿然駕車右轉，適甲○○
    自臺北縣永和市○○路步行穿越該成功路1段16巷交岔路口
    時，亦未注意在未設行人穿越設施、亦非禁止穿越之路段穿
    越道路時，應注意左右無來車，始可小心迅速穿越，竟於丁○○駕車右轉同時，貿然穿越道路，致丁○○所駕汽車右前
    方車體撞及甲○○，甲○○重心不穩摔倒後足部遭上開汽車
    碾過，而受有右側股骨轉子間骨折、左側脛骨平台骨折合併
    近端腓骨骨折、左足第二蹠骨骨折等傷害。
二、案經甲○○訴由臺北縣政府警察局永和分局報告臺灣板橋地
    方法院檢察署檢察官偵查起訴。
    理  由
壹、程序方面：
    卷附道路交通事故現場圖、道路交通事故調查報告表(一)、(二)
    ，道路交通事故談話紀錄表、國防醫學院三軍總醫院附設民
    眾診療服務處診斷證明書，雖屬被告以外之人於審判外所為
    之書面陳述，然悉經當事人於本院準備程序期日明白表示同
    意作為證據（見本院卷第29頁），復查該等證據之取得並無
    違法情形，且與上開車禍待證事實具有關連性，核無證據力
    明顯過低之事由，本院審酌上開證據作成時之情況，認為適
    當，依刑事訴訟法第159條之5第1項所定傳聞例外之同意法
    則，自得作為證據使用。
貳、實體方面：
一、訊據上訴人即被告丁○○固坦承其於前揭時地駕駛上開車輛
    經過及曾下車查看被害人甲○○之傷勢，並將其扶至路旁等
    候救護等情屬實，惟矢口否認過失傷害犯行，辯稱：伊未撞
    到被害人，可能是其他機車壓過他，伊純係基於善心下車查
    看並協助救護而已，卷附事證薄弱，不足證明其犯行，請求
    將本件交通事故再送覆議云云。經查：
  (一)上揭犯罪事實，業經證人即被害人甲○○於警詢、偵查及原
    審審理時證述明確，並有臺北縣政府警察局永和分局交通分
    隊製作之交通事故現場草圖、道路交通事故調查報告表(一)、
    (二)、道路交通事故談話紀錄表及事故現場照片4幀在卷可稽
    （見偵查卷第5頁至第9頁、第16頁至第17頁），而被害人甲○○前揭傷勢亦有國防醫學院三軍總醫院附設民眾診療服務
    處診斷證明書在卷可憑（見偵查卷第24頁）。
  (二)被告雖以上開情詞置辯。惟證人即被害人甲○○於警詢、偵
    查及原審審理時，就其遭被告駕車撞倒後碾過足部成傷之發
    生經過已一再證述甚明在卷，並在偵查及審理中，當庭具結
    明確指證肇事者係被告無訛，均有筆錄在卷可考 (見偵查卷
    第30頁、原審卷第15頁、第37頁正反面)。且依證人即據報
    首先到場處理之警員丙○○在本院審理時到庭證稱：伊到場
    處理現場時，被害人已經坐在地上，被告在後面扶著被害人
    ，被害人在肇事現場即指證係遭被告撞傷等情無誤 (見本院
    卷第47頁反面)。查證人甲○○雖係告訴人，然核其證述均
    前後一致，且無矛盾或不符常情之處；再告訴人前揭傷勢經
    函詢國防醫學院三軍總醫院結果，該院亦函覆表示告訴人前
    揭傷害，應屬外力造成，復有該院97年12月15日院三醫勤字
    第0970019586號函在卷可參（見偵查卷第34頁），是證人甲○○之指訴，即屬有憑，非不足採。反觀被告雖辯稱可能是
    機車壓過他云云，但遑論其自始未提出何線索或事證以供查
    證，空言否認，已難採取。又被告自陳當時人車很多，在肇
    事地點，有個不詳之機車騎士，逆向騎來拍打被告車窗，告
    知有人倒在被告的車旁邊等語 (見偵查卷第9頁、第30頁、
    第35-1頁、原審卷第38頁)。惟甲○○倒地之地點在被告車
    輛之右前車輪處，倘若其所述上開情節屬實，甲○○倒地時
    ，應為前方逆向前來之機車騎士所目擊，則被告何以未要求
    該騎士留下姓名地址，以供聯絡並澄清？而該機車騎士既係
    自被告之前方來，尤無可能係該騎士在被告前方撞及甲○○
    ，竟未為被告發覺，更無既已逕自離去後，再逆向回來自投
    羅網冒被指證舉發之理。綜此，被告所辯，顯係卸責之詞，
    自不足採。
  (三)另按在未設行人穿越設施，亦非禁止穿越之路段穿越道路時
    ，應注意左右無來車，始可小心迅速穿越，道路交通安全規
    則第134條第6款定有明文。查本件被害人穿越前開路口前，
    曾與被告車輛相互停等禮讓，被害人誤以為被告車輛禮讓行
    人，因而步行穿越路口，正好被告車輛前行右轉致發生撞擊
    等情，已經證人甲○○於偵查及原審審理時證述明確（見偵
    查卷第30頁，原審卷第37頁正反面），可見事故之發生原因
    ，係肇於被告與被害人均誤以為對方禮讓之情況下，同時駕
    車右轉及步行穿越，致發生撞擊，復衡以事故現場為右轉路
    口，告訴人遭撞擊後雙足遭車輛碾過等情，可見被害人與被
    告車輛在撞擊前彼此相當接近，足認被害人亦明顯違反上開
    規定，而依前開事故現場之天候、道路狀況，並無使被害人
    不能注意之情形，被害人未遵上開規定小心防範，對本件事
    故之發生亦與有過失，併此敘明。
  (四)按汽車行經未劃設行人穿越道之交岔路口，遇有行人穿越道
    路時，無論有無交通指揮人員指揮或號誌指示，均應暫停讓
    行人先行通過，道路交通安全規則第103條第3項定有明文。
    查本案事故地點為臺北縣永和市○○路○段16巷與林森路交
    岔路口，並未劃設行人穿越道，有前開事故現場照片可憑，
    被告駕車行經該處，見被害人步行前來，應本於上開規定暫
    停讓被害人先行通過，而被告有小型車駕駛執照，有上開道
    路交通事故調查報告表可憑，自屬合格之汽車駕駛人，而依
    當時天候、道路狀況，並無不能注意之情事，被告竟疏未注
    意貿然駕車右轉，不慎撞擊被害人，並致車輛碾過被害人左
    足，被告確有過失，而被害人確因本件交通事故受有前揭傷
    害，本件被告之過失駕駛行為與被害人所受傷害間，自具有
    相當因果關係。被告另請求就被告是否有撞到被害人之事實
    ，再送覆議。但查，本件車禍發生原因，被告與被害人同對
    於本件車禍負有過失責任，已如前述，關於雙方同為肇事原
    因一節，臺灣省臺北縣區車輛行車事故鑑定委員會之鑑定，
    亦與本院之認定相同，有該鑑定委員會98年1月16日北縣鑑
    字第0975181805號書函及鑑定意見書在卷可參，本件事證已
    明，被告請求就此事實之認定再送覆議，本院認無必要。綜
    上所述，被告否認犯罪所執之辯解，均不足採，其過失傷害
    犯行之事證明確，犯行堪以認定。
二、核被告所為，係犯刑法第284條第1項前段之過失傷害罪。原
    審以被告罪證明確，予以論科，固非無見。惟查，雖被告供
    明本件車禍事故發生之後，係被告要求他人打電話報警，而
    後警員至車禍現場處理本件車禍事件等語在卷，並有報案單
    在卷可參（見偵查卷第9頁、本院卷第29頁）；以及本件警
    方所製作之交通事故肇事人自首情形紀錄表上記載：處理人
    員前往傷者就醫之醫院處理時，肇事人在場，並當場承認為
    肇事人等語 (見偵查卷第23頁)，證人即首先到場之警員丙○○復在原審證稱：「 (被告在現場有無向你表示為何發生
    車禍？)原因沒有說；(被告有無在現場坦承撞到人？)他在
    現場說他有發生交通事故，指的是車和車之間的擦撞...」
    等語 (見原審卷第35頁反面)。惟證人即處理本件交通事故
    並登載上開記錄表之警員乙○○於本院具結證稱：「（此紀
    錄表是否記載被告自首？對於被告承認在場，並當場承認為
    肇事人，根據為何？）我是交通隊警員，到現場接辦處理交
    通事故，測量、畫現場圖及拍照。前開紀錄表是我到醫院問
    過被害人及被告後，回交通隊填寫完成的。被告在醫院時並
    沒有承認肇事，我問他是否撞到被害人，他回答不知道、不
    確定。我在自首情形紀錄表記載肇事人在場，並當場承認為
    肇事人，是我自己主觀意識的認定」等語（見本院卷第46頁
    反面），而證人丙○○在本院對被告在場是否有承認撞到甲○○一節，亦證稱沒有印象等語 (見本院卷第47頁反面)，
    被告亦於本院審理中陳稱：「我根本沒有向警員自首」等語
    （見本院卷第48頁反面），可見被告在本院審理時否認於肇
    事後及報案時有向處理之警員自首等語，應屬實在。則被告
    既未在有偵查犯罪職權之機關或公務員發覺前，向警員坦承
    為肇事者並接受裁判，從而被告並不符合自首之規定；原審
    認被告丁○○於肇事後，在有偵查犯罪職權之機關或公務員
    發覺前，向到場處理之警員坦承為肇事者並接受裁判，符合
    自首之要件，而依刑法第62條前段規定減輕其刑，即有未合
    。檢察官上訴意旨指量刑過輕，被告上訴意旨否認犯行，雖
    無理由。惟原判決既有上開可議，即屬無可維持，應由本院
    將原判決撤銷，並自為判決。爰審酌被告之品行、素行、因
    疏於注意而肇事，造成告訴人之傷害，但事後均拒不與被害
    人和解，亦未賠償分文，徒令告訴人身心痛苦，應受非難，
    並審酌其過失肇事之情節、程度，被害人亦與有過失之狀況
    ，被害人所受傷勢情形等一切情狀，量處如主文所示之刑，
    並諭知易科罰金之折算標準，以示懲儆。
據上論斷，應依刑事訴訟法第369條第1項前段、第364條、第299
條第1項前段，刑法第284條第1項前段、第41條第1項前段，刑法
施行法第1條之1第1項、第2項前段，判決如主文。
本案經檢察官王清杰到庭執行職務。
中    華    民    國    98    年    8     月    4     日
                刑事第二十二庭  審判長法  官  何菁莪
                                      法  官  洪于智
                                      法  官  江振義
以上正本證明與原本無異。
不得上訴。
                                      書記官  陳啟文
中    華    民    國    98    年    8     月    4     日
附錄：本案論罪科刑法條全文
中華民國刑法第284條（過失傷害罪）
因過失傷害人者，處六月以下有期徒刑、拘役或五百元以下罰金
，致重傷者，處一年以下有期徒刑、拘役或五百元以下罰金。
從事業務之人，因業務上之過失傷害人者，處一年以下有期徒刑
、拘役或一千元以下罰金，致重傷者，處三年以下有期徒刑、拘
役或二千元以下罰金。


司法院資訊處製作；財團法人民間司法改革基金會備份。
